臺北高等行政法院判決
　　　　　　　　　　　　　　　　　　93年度訴字第02623號
　　　　　　　　　　　　　　　.
原　　　告　德國商‧史密斯─韋克股份有限公司（Schmitz
　　　　　　Werke Gmb.
代　表　人　甲○○○○○○J.
訴訟代理人　劉法正律師
　　　　　　楊祺雄律師
被　　　告　經濟部智慧財產局
代　表　人　蔡練生（局長）
訴訟代理人　乙○○
　　　　　　丁○○
　　　　　　丙○○
上列當事人間因發明專利申請事件，原告不服經濟部中華民國93
年6月3日經訴字第09306220000號訴願決定，提起行政訴訟，本
院判決如下：
　　主  文
原告之訴駁回。
訴訟費用由原告負擔。
　　事  實
一、事實概要：原告於民國（下同）90年4月9日以「帆布篷織物
    及其製造方法」向被告申請發明專利，並聲明其已於西元
    2000年4月14日向德國提出申請案，申請號數為00000000．
    7，主張優先權，經被告編為第00000000號審查，不予專利
    。原告不服，申請再審查，案經被告於92年11月5日以（92
    智專3（3）05055字第09221115480號專利再審查核駁審定書
    為應不予專利之處分。原告不服，提起訴願，遭決定駁回，
    遂提起行政訴訟
二、兩造聲明：
    (一)原告聲明：
      1.訴願決定及原處分均撤銷。
      2.命被告應准予本件專利之處分。
      3.訴訟費用由被告負擔。
    (二)被告聲明：
      如主文所示。
三、兩造之爭點：
    系爭案是否有違核駁審定時專利法第20條第2項進步性之規
    定，不符發明專利之要件？
　　(一)原告主張：
      1.被告於初審及再審核駁審定書中先後提出三件引證案以
        證明系爭案不符「進步性」要件：
        (1)再審查審定之引證案
          美國專利第0000000號─以分散性實料來處理聚酯纖
          維之技術早已公開習知（參見原證2第2頁審定理由）
          。英國專利第0000000號─以分散性實料來處理聚酯
          纖維之技術早已公開習知（參見原證2第2頁審定理由
          ）。
        (2)初審審定之引證案義大利專利第0000000號─以500至
          600丹尼之聚酯紗經延伸加工後織成之抗紫外線帆布
          與系爭案實質相同（參見原證1第2頁審定理由）。
      2.惟查，以上前案中任一者之全部內容、抑或各自之部分
        內容相互組合，皆無法合理推論出系爭發明係「運用申
        請前既有技術，而為熟習該項技術者所能輕易完成」者
        ，詳述理由如后：
        (1)系爭案之物品與方法主請求項界定標的分別為（特徵
          部分以網底標示）：
          物品（第1項）一種帆布篷織物，其特徵在於：
            該織物係由聚酯（PES）長纖紗（連續纖紗）及／
            或聚酯單纖紗所製成且係被濕染，特別是以蔥基
            分散染料來處理。
          方法（第6項）
            一種製造如申請專利範圍第1至5項中任一項之帆布
            篷織物的方法，其特徵在於：該織物係由聚酯長纖
            紗及／或聚酯單纖紗所織成且會被濕染。
        (2)系爭案請求標的相較於習知技術可提供以下優點：
          系爭案之纖維的濕染完全獨立於纖維的製造外，因
            此可依客戶所希望的帆布篷織物之顏色進行染色，
            而不受限於纖維製造商提供的顏色範圍。
          系爭案之織物的表面呈如絲般的平滑。因此，可獲
            得目前現有之習用帆布篷織物所未知且無法獲致的
            精緻外觀，且此平滑表面可防止污染。
          系爭案之織物的彈性較目前現有之習用帆布篷織物
            高，且因此可避免帆布篷織物捲起時形成折痕（
            cuttlings）1。
          系爭案之織物的抗撕裂性為習用帆布及篷織物的二
            倍。
          系爭案之織物對於可見光具有特定的透光度，導致
            本發明之織物適用於大氣環境，但可抵擋紫外線輻
            射。
        (3)詳言之，系爭案請求標的之優點就技術改進之意義而
          言尤在於：
          系爭案中之織物藉由濕染（wet dyeing）而非紡紗
            染色2（spin dyeing）染色始可達成“使染色作業
            完全獨立於纖維製造之外”，蓋因濕染與紡紗染色
            係在不同的製造階段進行，紡紗染色（spin
            dyeing）在紡織程序最初於紡絲溶液中加入染料、
            俾在紡絲之同時將纖維染色，而濕染則是在織物完
            成後再予染色。
          系爭案成功地使用聚酯（PES）長纖紗／連續纖紗
            製成帆布篷織物，該新穎篷織物兼具纖維與染料上
            之紫外線安定性、並富有抗撕裂性、耐候性及抗水
            、抗塵性等，此等特性以往在以強固紗線之紡紗染
            色聚丙烯（PAC）纖絲製成的篷織物中可具備，
            但後者之單位面積之重量過高，因此系爭發明之重
            要技術意義在於提供單位面積重量大為降低但仍具
            有優良之使用特性的帆布篷織物。
      3.由前述闡明之發明改進意義可瞭解，被告再審核駁理由
        所述，即「‧‧‧本案優點五點，其中第一點係陳述纖
        維可被濕染，但在前述之習知技術中已揭示以分散染料
        染聚酯之應用，濕染亦為以分散染料處理，第二點所述
        可得如絲般平滑，在引證中以500-600丹尼之聚酯來製
        作帆布，已充分揭示聚酯纖維之使用，且纖維粗細可調
        整選用，因此係熟習該項技術者可以輕易推想得知，並
        非屬於技術思想之高度創作，第三、四、五點係同為纖
        維材質之選用所造成，‧‧‧』實與系爭案之揭露內容
        及與系爭案之技術特徵並無關聯，自然不能證明後者不
        具「進步性」，詳言之：
        (1)系爭案可使得纖維的濕染完全獨立於纖維的製造外，
          其突破性思惟係不在紡絲之同時進行染色（紡紗染色
          ）、而是在織物製成之後再予染色，因此使用分散染
          料與否（即再審核駁引證案欲證明事項），和系爭案
          第一優點之技術特徵無關。
        (2)其次，被告認為「第二點所述可得如絲般平滑，在引
          證中以500-600丹尼之聚酯來製作帆布，已充分揭示
          聚酯纖維之使用，且纖維粗細可調整選用，因此係熟
          習該項技術者可以輕易推想得知」，同為誤解系爭案
          之發明特徵。第二優點之“平滑織物表面”係因採用
          “聚酯 (PES)長纖紗 (連續纖紗)及／或聚酯單纖紗
          ”來製造帆布篷織物而達成（如中文說明書第4頁倒
          數第4行起之記載「以一此種連續纖紗來製造，其表
          面會變得更為平滑，而會抗斥污染。該聚酯紗會對撕
          裂產生非常高的阻抗性。其對紫外線亦具有非常高的
          阻抗性‧‧‧」），與被告所指出之引證3揭示聚酯
          纖維使用、以及纖維粗細選擇可調整應用等，並無直
          接關聯。
        (3)此外，依據系爭案中文說明書第4頁末行至第5頁第3
          行記載可知，系爭發明所以能具有高度抗紫外線能力
          ，原因在於系爭案具圓形截面之聚酯纖紗可使用較習
          知產品中大幅減少之消光劑與潤滑劑（消光劑與潤滑
          劑為造成纖絲因紫外線劣化之起因），此一界定於系
          爭案之申請利範圍第5項之構造特徵亦為諸引證案未
          曾揭露者。
        (4)鑒於被告誤解系爭發明之特徵及實質技術內涵，致對
          各引證案與系爭案之技術關聯所持評價及認定偏離發
          明事實，所為「本案不符法定專利要件」之處分洵屬
          不當。
      4.初審引證之義大利專利第0000000號並未揭露濕染（wet
        dyeing）申請專利範圍第1項、使用一抗紫外線劑（UV
        block）申請專利範圍第3項以及使用長纖紗（filament
        ）申請專利範圍第1項等構成系爭發明改進之技術關鍵
        因素。因此，即便將義大利專利第0000000號與另兩件
        引證前案（美國專利第0000000號及英國專利第0000000
        號）結合，仍無法構成系爭案之發明技術思想。
      5.被告93年10月12日之行政訴訟答辯書中首稱「經查義大
        利第0000000號專利案已揭示有以500-600丹尼之聚酯紗
        織成抗紫外線帆布，‧‧‧並非創作」並非屬實，該義
        大利專利第0000000號（援用訴願決定書中之編序，下
        稱引證3）之揭露僅及於帆布織物為聚酯紗（polyester
        threads），並未教示利用長纖紗（filament）織成帆
        布製品以及該帆布織物具有“抗紫外線”性質，此外亦
        未記載“濕染”之先織後染技術思想，而是採用習知的
        紡紗染色（在紡織程序最初於紡絲溶液中加入染料、俾
        在紡絲之同時將纖維染色）。
      6.被告次稱「另本案強調係被濕染且係以分散染料來處理
        ，然美國專利第0000000號及英國專利第0000000號，均
        已揭示應用分散染料來染聚酯纖維，濕染亦為以分散染
        料來處理」。然查，英國專利第0000000號揭示一特定
        化學式涵蓋之染料（可呈分散染料形式）來對芳香族聚
        酯材料進行染色及印花。該前案完全未提及所適用織物
        之特定形態-如系爭案之帆布篷織物。而美國專利第
        0000000號所揭露之由雙氨基二羥基染料染色之芳香族
        聚酯織物纖維，此前案與英國專利第0000000號在發明
        本質上同樣均在染料之提供，並未揭露所染色的聚酯織
        物型態及其特殊需求性質-即系爭發明之“帆布篷織物
        ”需具備耐紫外光性、抗撕裂性、耐候性及抗水性、防
        污性。因此，該二前案所揭露之“以分散染料來染聚酯
        纖維”無非只是印證業界具普通知識者向來熟知之事實
        ---因聚酯纖維為疏水性，難以用水溶性染料染色故採
        用有機分散染料來染色。
      7.系爭發明之宗旨在於提供比習知由紡絲染色聚丙烯長
        纖紗（spin-dyed polyacrynitrile filaments）所製
        成之帆布篷織物單位重量低的帆布篷織物，且以採用聚
        酯纖維為研發之起點，原告基於防污性、抗撕裂性、抗
        紫外線之需求而思及選用長纖紗（filament）。帆布篷
        織物之防污性、抗撕裂性因長纖紗之織物之表面光滑而
        得以獲致，抗紫外線則因長纖紗具有圓形橫截面故可僅
        使用微量之消光劑與潤滑劑（後者形成紫外線劣化核）
        為一重要原因。因此，在被告所提三件引證前案皆未提
        及聚酯長纖紗使用於製造帆布篷織物之下，該等前案之
        全部或部分的任一組合情況皆無法獲得系爭發明之成果
        。
      8.被告行政訴訟答辯理由第2點指稱「義大利專利前案已
        揭示聚酯纖維用於帆布之專利，上述之優點皆與其原始
        材料聚酯纖維有關‧‧‧」完全忽略了系爭發明之改進
        與聚酯長纖紗（polyester filament yarn=）之使用有
        關，該義大利專利前案使用聚酯紗（polyester
        threads）製造帆布織物與系爭發明之技術思想明顯不
        同，且三件引證前案之揭露內容皆無法證明聚酯長纖紗
        之選用合併及織物濕染以提供一符合使用需求、極具商
        品化優點，且單位面積重量較輕之帆布篷織物，為顯而
        易知之技術思想。
      9.系爭案之申請專利範圍第1項及第6項（分別為物品請求
        標的與方法請求標的之主請求項）界定標的內容為：
        第1項「一種帆布篷織物，其特徵在於：該織物係由聚
        酯（PES）長纖紗（連續纖紗）及／或聚酯單纖紗所製
        成且係被濕染，特別是以蔥基分散染料來處理。」
        第6項「一種製造如申請專利範圍第1至5項中任一項之
        帆布篷織物的方法，其特徵在於：該織物係由聚酯長纖
        紗及／或聚酯單纖紗所織成且被濕染。」上述標的之特
        徵-帆布篷織物之織物是由聚酯（PES）長纖紗（連續纖
        紗）及／或聚酯單纖紗所製成，並未揭露於任一引證案
        中。就該一引證案證據力不足之事實，被告辯稱「‧‧
        ‧聚酯長纖紗或聚酯紗乃紗織原材料的選用，並非原告
        之獨創，為熟習該技術者皆可輕易成‧‧‧」（補充答
        辯理由第1點）；「‧‧‧長纖紗僅為原材料之另一選
        項，係熟習該技術者可易推知而完成」（補充答辯理由
        第2點）；「‧‧‧聚酯長纖紗或聚酯紗，均為原材料
        之選項而已，係熟習該項技術者可輕易推知而完成者，
        並非屬於技術思想之高度創作」。由於系爭案中藉由長
        纖紗之利用可獲得表面會變得更為平滑而能抗斥污染並
        具有高撕裂阻抗性，以及高紫外線阻抗性之篷織物，而
        該等具體之功效並非該等引證案的揭露內容可推導出者
        ，故被告稱長纖紗僅是一種顯而易知之選項云云，實為
        毫無根據的臆斷之詞。
      10.被告93年7月1日起施行之「專利審查基準」在有關發明
        「進步性」之章節中列有以下之闡釋及審查原則，引述
        如下：
        「3.2.3輕易完成與顯而易知該發明所屬技術領域中具
        有通常知識者依據一份或多份引證文件中揭露之先前技
        術，並參酌申請時的通常知識，而能將該先前技術以轉
        用、置換、改變或組合等方式完成申請專利之發明者，
        該發明之整體即屬顯而易知，應認定為能輕易完成之發
        明。顯而易知，指該發明所屬技術領域中具有通常知識
        者以先前技術為基礎，經邏輯分析、推理或試驗即能預
        期申請專利之發明者。顯而易知與能輕易完成為同一概
        念。
        3.3進步性之審查原則-----技術內容的組合對於該發明
        所屬技術領域中具有通常知識者是否明顯，應依下列事
        項決定之：
        (1)就發明所欲解決之問題而言，引證文件的技術內容是
          否促使該發明所屬技術領域中具有通常知識者將其所
          揭露的技術內容組合在一起。若兩技術內容所揭露之
          必要技術特徵先天即不相容，則其技術內容的組合並
          非明顯。
        (2)就技術領域而言，引證文件的技術內容是否屬於相關
          的技術領域。若兩技術分屬不相關的技術領域，通常
          其技術內容的組合並非明顯。
        (3)就組合之動機而言，若該發明所屬技術領域中具有通
          常知識者有合理的動機組合一份文件中之多項技術內
          容，則其技術內容的組合係屬明顯。例如一先前技術
          與教科書或工具書所揭露之技術內容的組合，或一份
          文件與其內容已明確敘及之另一份文件或已明確敘及
          以其他形式公開揭露之技術內容的組合（在解釋用語
          或技術特徵的情形下，這兩種情事亦被視為屬於單一
          引證文件，參照本章2.3.2「單獨比對」），或一份
          文件與該領域中之通常知識的組合。被告答辯徒稱「
          長纖紗僅為原材料之另一選項‧‧‧」、「‧‧‧聚
          酯長纖紗或聚酯紗，均為原材料之選項而已」，但引
          證案之揭露內容並未及於該一選項，遑論有促使系爭
          發明所屬技術領域中有通常知識者選取該一選項，並
          以蔥基分散染料濕染以製造帆布篷織物之動機，故
          被告答辯理由顯然不合上揭之「進步性」審查原則。
      11.系爭案利用聚酯（PES）長纖紗／連續纖紗而提供一種
        以往使用強固紗線之紡紗染色聚丙烯（PAC）纖絲製
        造始能具有滿意特性的篷織物-富有良好紫外線安定性
        、抗撕裂性、耐候性及抗水及抗塵性，且可在織成後再
        行染色，確實已突破熟習該技藝者在製造篷織物時的慣
        性思惟，並成功克服以往嚐試利用其他種類之纖維織物
        製造篷織物的成品不良性。被告答辯理由中既未說明（
        無法說明）該一並未記載於諸引證案中的“選項（聚酯
        長纖紗）”何以為系爭發明所屬技術領域中有通常知識
        者能夠輕易選取者，則各引證案自無法證明系爭案不具
        「進步性」要件。
      12.而針對被告94年7月6日行政訴訟補充答辯書為如后之辯
        駁：
        (1)被告迄未依鈞示提供引證3中譯本，因此，關於該引
          證案所使用之染料為何？染色效果或帆布輕量效果如
          何？依然未被釐清。
        (2)在引證3僅有「使用長纖織物」製作帆布篷一點與系
          爭案相同的前提下，如94年7月5日準備程序中原告所
          提供之投影片第1頁「系爭案與引證案異同比較」所
          呈現者，引證3的內容所教示的是：『當使用聚酯長
          纖織物製作帆布篷時，應使用spin dyeing染色法』
          ，並無教示材料的選用之事實。
        (3)職是，在引證3的染色手段與系爭案完全不同，染色
          效果及帆布輕量化效果復無法得知之下，被告據之指
          摘系爭案不具進步性，顯有認定事實非依證據之違法
          。
      13.重新整理前開「系爭案與引證案異同比較」所呈現的事
        實可知：
        (1)引證1和引證2教示的技術內容為：「短纖／短纖織物
          的染色可以採用分散染劑做濕染以獲得明亮清晰的藍
          色調」；引證3的教示則是：「當使用聚酯長纖織物
          製作帆布篷時，應使用spin dyeing染色法」。
        (2)綜合起來，這三則引證案教示的是：短纖∕短纖織物
          採用濕染為佳，聚酯長纖織物則採用spin dyeing染
          色法為佳。
        (3)系爭案所載之技術內容則恰與引證案之教示相反，在
          聚酯長纖織物的染色中採用了濕染法，同時獲得除了
          藍色調以外之各種染色效果。
      14.綜觀被告於94年7月6日所提呈之行政訴訟補充答辯書內
        容，核與94年3月22日補充答辯書實質上所持理由均相
        同，僅一再重覆紡纖原料及染色法為熟習該技術者可輕
        易完成選擇者，惟：
        (1)前揭引證案並未教示濕染可以應用在長纖織物的染色
          上，更何況是要用來做為帆布篷的聚酯長纖織物。
        (2)若行政訴訟補充答辯書所持理由為真，則與系爭案同
          樣是用來染整帆布篷的引證3（西元1991年）何以未
          採用早於其發明二十餘年即已被公開之引證2（西元
          1965）和引證1（西元1974）所教示的濕染法來染整
          帆布篷？
        (3)再者，系爭案之處分理由明指為「不具進步性」，卻
          對引證案所無法達成之多色彩的染色效果恝置不理，
          即便此次補充理由依然迴避說明引證各案之染色效果
          遠不及系爭案之事實。
        (4)此外，補充理由指系爭案染整後所獲得之織物表面平
          滑與抗斥污染並具高撕裂阻抗性以及高紫外線抗性等
          乃「原材料所具有之特性」，然而有無增進效果係一
          比較結果，因此，除非與系爭案同樣是染整帆布篷的
          引證3確有記載聚酯帆布篷經spin dyeing染色後所具
          有之前揭性質，否則，僅以「原材料所具有之特性」
          一語做為指摘系爭案不具進步性之依據同有未依證據
          認定事實之違法。
      15.綜前所述，被告及原決定機關均因誤解系爭案發明內容
        以致根據無關之引證案揭露內容對系爭案作成不予專利
        之處分，敬請鈞院詳察，判決如原告聲明，以維原告之
        權益。
  　(二)被告主張：
      1.本案其特徵在於帆布篷織物係由聚酯長纖紗（連續纖紗
        ）及或聚酯單纖紗所製成且係被深染，經查義大利專利
        第0000000專利案已揭露以聚酯纖維來製造帆布篷，而
        聚酯長纖紗或聚酯單纖紗係為紡織原材料的選用，並非
        原告之獨創，原告稱長纖紗可獲表面平滑與抗斥污染並
        具高撕裂阻抗性以及高紫外線抗性，然此特性並非製成
        帆布篷的製程使其具有此一特性，而是原材料所具有之
        特性，亦即選用此一特性之材料即可輕易得到所需之特
        性，例如原說明書稱可使用抗紫外線劑料施加於染液中
        ，以得到抗紫外線之特性，這種皆是熟習該項技術者，
        可輕易推想而創作出相似之產品，例如可添加抗靜電劑
        而得到抗靜電的特性，這些都是選用材料所得到的特性
        ，並非本創作之帆布篷織物的製造方法所製造出來的特
        性；另在英國專利第0000000號及美國專利第0000000號
        皆已揭示聚酯纖維以分散染料處理之應用，也就是說，
        聚酯纖維以分散染料處理之應用並非原告之獨創，而濕
        染係在織物完成後再染色，對熟習該技術者，當可輕易
        完成選擇濕染或紗染，因此本案並非屬技術思想之高度
        創作，故本案不具進步性。
      2.原告稱引證案並未揭露聚酯長纖紗，及以蔥基分散染料
        濕染以製造帆布篷織物之動機，然如前述義大利第
        0000000號已揭露聚酯纖維製作帆布篷，而長纖紗係單
        純之紡織原材料選用，另英國專利第0000000號和美國
        專利第0000000號，已揭露有聚酯纖維及分散染料處理
        之應用，而濕染或紗染係為熟習該技術者可輕易完成選
        擇。綜上所述，本案可為熟習該技術者藉引證案內容輕
        易組合而成，因此本案並非屬技術思想之高度創作，故
        本案不具進步性。
      3.原告又稱本案所織成之帆布篷織物較以往使用強固紗線
        之紡紗染色聚丙烯（PAL）纖維製造始能具有滿意特
        性的篷織物，然義大利專利第0000000號已揭露有聚酯
        纖維製作帆布篷，其與習知技術之比較基準並不適當，
        因已有聚酯纖維製作帆布篷，而非習知技術僅有使用聚
        丙烯製作帆布篷，另如前述聚酯長纖紗係為紡織原材料
        之選用，而熟習該技術者，當可輕易選擇使用聚酯長纖
        紗當作帆布篷之材料而織造帆布篷織物，因此本案並非
        屬技術思想之高度創作，故本案不具進步性。
      4.原告強調本案有諸多優點，濕染不受纖維製造商所提供
        之顏色範圍限制，如絲般平滑、抗撕裂性為習用之二倍
        ，可抗紫外線等，然義大利專利前案已揭示聚酯纖維用
        於帆布之專利，上述之優點皆與其原始材料聚酯纖維有
        關，纖維之粗細又可加以調整運用，纖維可以使用前先
        染色，亦可在織物完成後再予染色，故本案不具進步性
        ，另本案強調習用之聚丙烯脂之單位面積過重，然引證
        案已揭示有聚酯纖維製作帆布的應用，另本案強調係圓
        形截面，可減少消光劑與潤滑劑之運用，然圓形截面對
        人造纖維而言，並非獨見，且本特徵係為申請專利範圍
        第5項之附屬項，獨立項之專利特徵已不具進步性，附
        屬項當然也不成立，故本案不具進步性。
      5.本案處分時所引證之義大利第0000000號專利案，已清
        楚揭露以聚酯纖維來製作帆布篷，對照本案申請專利範
        圍第1項係織物由聚酯長纖紗及／或聚酯單纖紗所製成
        且係被濕染，特別是以蔥基分散染料來處理，引證案
        已揭露由聚酯纖維來製作帆布篷，而聚酯長纖紗或聚酯
        紗乃紗織原材料的選用，並非原告之獨創，為熟習該技
        術者皆可輕易完成，而濕染係以分散染料來處理。又美
        國第0000000號及英國第0000000號專利案皆已揭示聚纖
        維以分散性染料之處理應用，而濕染係在織物完成後再
        染色，對熟習該技術者，當可輕易完成選擇濕染或紗染
        ，因此本案並非屬技術思想之高度創作範圍，另理由一
        所述之使用抗紫外線劑係為附屬項，獨立項之特徵已不
        具進步性，附屬項當然也不具備，故本案不具進步性。
      6.原告訴稱義大利專利前案僅及聚酯紗而未教示利用長纖
        紗，然長纖紗僅為原材料之另一選項，係熟習該技術者
        可易推知而完成，另濕染之概念亦為熟該技術者可輕易
        完成者，抗紫外線質係屬於附屬項，獨立項不具進步性
        ，附屬項當然也不具進步性，故本案不具進步性。
      7.美國專利前案與英國專利前案之引證案係說明聚酯纖維
        用分散性染料深色並非原告之獨創，分散性染料可染聚
        酯，係熟習該技術者，當可推知用來染由聚酯製成之帆
        布篷織物，故本案不具進步性。
      8.原告所述原習知採用聚丙烯與採用聚酯之優劣比較，然
        義大利專利前案已揭示聚酯纖維用於帆布篷，故本案不
        具進步性。
      9.又聚酯長纖紗或聚酯紗，均為原材料之選項而已，係熟
        習該技術者可輕易推知而完成者，並非屬於技術思想之
        高度創作，故本案不具進步性。
　　理  由
一、按凡利用自然法則之技術思想之高度創作，而可供產業上利
    用者，固得依本案核駁時專利法第19條暨第20條第1項之規
    定申請取得發明專利。惟其發明如「係運用申請前既有之技
    術或知識，而為熟習該項技術者所能輕易完成時」，仍不得
    依法申請取得發明專利，復為同法第20條第2項所明定。
二、本件第00000000號「帆布篷織物及其製造方法」發明專利申
    請案，被告以本案主要技術特徵係帆布篷織物由聚酯長紗纖
    紗及／或聚酯單纖紗所製成且係被濕染，特別是以蔥基分散
    染料來處理為其主要特徵，然以分散性實料來處理聚酯纖維
    之技術早已公開習知，例如美國第0000000號專利（即引證1
    ）及英國第0000000號專利（即引證2），均已揭示應用分散
    染料來染聚酯纖維，另初審引證之義大利第0000000號專利
    （即引證3）亦揭示有以500~600丹尼之聚酯纖維所製成之帆
    布，本案之主要技術特徵皆已揭示於前述引證案中，本案係
    為先前技術之簡單組合，不具進步性，乃為應不予專利之處
    分。原告不服，依序提起訴願及行政訴訟；兩造之主張各如
    事實欄所載，其爭點厥為系爭案是否有違核駁審定時專利法
    第20條第2項進步性之規定，不符發明專利之要件？
三、經查，系爭案申請專利範圍獨立項（第1、7項）原僅記載：
    「一種帆布篷織物（或方法），其特徵在於：該織物係由聚
    聚酯（PES）長紗纖紗及／或聚酯單纖紗所製成。」而已；
    經被告初審認為與1994年9月29日公開之義大利專利第
    0000000號以500至600丹尼之聚酯紗經延伸加工後織成之抗
    紫外線帆布實質相同，不具新穎性，而不予專利。嗣原告申
    請再審查，其再審查理由書亦坦承「與本案發明相較，該引
    證案已揭露將聚酯長絲紗用於遮陽篷頂的織物」，只辯稱「
    但該遮陽篷頂係利用習用的旋紡方式來染色，與本發明之濕
    染方式並不相同」而已（見附於原處分卷之專利申請再審查
    理由書第3頁第1至4行），並修正申請專利範圍，將原為附
    屬項第3、8項，分別併入獨立項第1、7項，亦即將附屬項之
    「濕染」（特別是以蔥基分散染料來處理）併入獨立項，
    作為系爭案之另一技術特徵。故知引證3與系爭案唯一不同
    點，僅在於系爭案強調係被濕染（以蔥基分散染料來處理
    ）而已。次查，系爭案有關濕染（以蔥基分散染料來處理
    ）之技術特徵，已被引證1即美國第0000000號專利所揭露，
    在引證1專利資料中已明載「Aromatic polyester textile
    material is dyed with anthraquinone dyes made by the
    reaction of an arylamine such as aniline.....The
    dyes are applied to polyesters..... 」，可知引證1已
    知悉使用蔥基分散染料來染聚酯纖維之技術，與系爭案之
    濕染（以蔥基分散染料來處理）相同。故系爭案之創作係
    組合引證諸案之專利特徵，為熟習該項技術者，可輕易推想
    而創作出相似之產品，且其功效亦係可推知者，應不具進步
    性。至於原告所強調系爭案之優點，此乃相對於其所述習知
    技術使用強固紗線之紡紗染色聚丙烯（PAL）纖維之製造
    而言，相對於引證諸案，並不具有此優勢，併此說明。
四、綜上所述，系爭案有違核駁審定時專利法第20條第2項進步
    性之規定，不符發明專利之要件；原告所訴，核不足採。從
    而，被告所為系爭案應不予專利之處分，洵無違誤，訴願決
    定予以維持，亦無不合。原告仍執前詞，訴請撤銷原處分及
    訴願決定，並命被告應為准予專利之處分，均無理由，應予
    駁回。
據上論結，本件原告之訴為無理由，依行政訴訟法第98條第3項
前段，判決如如主文。
中　　華　　民　　國　　94　　年　 　8　　月　 17  　 日
                    第四庭審判長法　官  徐  瑞  晃
           　　　  　　　　　　 法　官  蕭  惠  芳
           　　　　  　　　　　 法　官  李  得  灶
上為正本係照原本作成。
如不服本判決，應於送達後20日內向本院提出上訴狀並表明上訴
理由，如於本判決宣示後送達前提起上訴者，應於判決送達後20
日內補提上訴理由書（須按他造人數附繕本）。
中　　華　　民　　國　　94　　年　 　8　　月　 24  　 日
            　　　　  　　　　　書記官  陳  清  容
